【裁判字號】    99,易,9
【裁判日期】    990423
【裁判案由】    詐欺
【裁判全文】
臺灣板橋地方法院刑事判決                 99年度易字第9號
公  訴  人  臺灣板橋地方法院檢察署檢察官
被      告  丙○○
上列被告因詐欺案件，經檢察官提起公訴（九十八年度偵字第二
０八八二、二八五五五號），及移送併辦（臺灣臺南地方法院檢
察署九十八年度偵字第一三五八一號，臺灣高雄地方法院檢察署
九十八年度偵字第二九五四五號、第三六三一二號），本院合議
庭裁定由受命法官獨任行簡式審判程序，並判決如下：
    主  文
丙○○幫助意圖為自己不法之所有，以詐術使人將本人之物交付
，累犯，處拘役伍拾日，如易科罰金，以新臺幣壹仟元折算壹日
。
    事  實
一、丙○○前於民國九十六年間因施用毒品案件，經臺灣高雄地
    方法院以九十六年度簡字第五０七四號判處有期徒刑六月，
    於九十七年十一月十八日縮刑期滿執行完畢（於本案構成累
    犯），仍不知悔改。其預見將行動電話門號交付不明人士使
    用，他人可能以該行動電話門號遂行財產上犯罪之目的，且
    取得他人行動電話門號之目的，在於掩飾犯行不易遭人追查
    ，竟不顧他人所可能遭害之危險，仍以縱若有人持以犯罪亦
    無違反本意之不確定幫助詐欺犯意，於九十八年三月二十七
    日，將其於臺中縣神岡鄉○○村○○路十之三號「威寶電信
    」門市申請之0000000000號行動電話門號ＳＩＭ
    卡，交付予真實姓名年籍均不詳之詐騙集團成員，容任他人
    用於詐騙財物，而為幫助詐欺之行為；嗣該人所屬之詐騙集
    團成員，意圖為自己不法之所有，為下列詐欺行為：
（一）於九十八年五月十七日在雅虎拍賣網路上，佯稱「近全新
      ＨＰ  Ｍｉｎｉ２１４０小筆電，盒裝完整升到２Ｇ便宜
      出售」意欲出售，並提供丙○○申辦之00000000
      00號行動電話供買家聯絡。適甲○○瀏覽該網頁，陷於
      錯誤，於同年月十八日下午二時三十分，在臺北縣中和市
      ○○路○段三五六號七樓住處上網下標後，並依指示於同
      日在上址以網路銀行，匯款新臺幣（下同）七千九百元至
      詐騙集團所提供之丁○○（另行審理）名義，在中華郵政
      股份有限公司板橋郵局開立之000000000000
      00號帳戶內，並撥打賣家所提供之000000000
      0號行動電話確認是否已收到款項。嗣甲○○始終未收到
      貨物，經報警處理而查悉上情。
（二）於九十八年五月十六日下午三時三十分許起至同年五月十
      八日止，以丙○○申辦之0000000000號行動電
      話，撥打乙○○○所使用之0000000000、00
      00000000號行動電話，向乙○○○佯稱係「ＭＯ
      ＭＯ購物台」工作人員，因其先前網路購物操作方式有誤
      ，系統將以分期付款方式按月扣款，故須將分期付款之設
      定取消云云，使乙○○○因此陷於錯誤，遂依詐騙集團成
      員之指示，於九十八年五月十六日下午十一時許，接續匯
      款一萬九千元、八萬元、十萬元、十萬元、十萬元至范松
      宜（另行偵查）在渣打國際商業銀行東寧分行開立之00
      000000000000號帳戶；並於五月十八日上午
      十一時許，接續匯款二十萬元、十萬元、二十萬元、十七
      萬八千元、二千元至楊崇琳（業經臺灣桃園地方法院以九
      十八年度桃簡字二七四五號判決確定）在渣打國際商業銀
      行南崁分行開立之00000000000號帳戶；並於
      同日匯款二十五萬元至陳雯儀（另案審理）在國泰商業銀
      行左營分行開立之000000000000號帳戶中。
      嗣乙○○○發覺有異而報警處理，始悉上情。
（三）於九十八年五月十七日在雅虎拍賣網路上，佯稱拍賣筆記
      型電腦、數位相機，並提供丙○○申辦之0000000
      000號行動電話供買家聯絡。適李清容、李柏毅、徐德
      行、周世欽、陳長志、程賢群分別瀏覽網頁資訊後，陷於
      錯誤，參與競標而得標，並以上開丙○○提供之電話與詐
      騙集團成員聯絡後，依指示於九十八年五月十七日，利用
      自動櫃員機分別轉帳四千元、一萬元、二萬七千元、一萬
      五千元、四千元、一萬五千元，至詐騙集團所提供之鄭春
      堂（業經臺灣士林地方法院判處有期徒刑五月確定）名義
      ，在中華郵政股份有限公司臺北螢橋郵局開立之0000
      0000000000號帳戶內。嗣李清容、李柏毅、徐
      德行、周世欽、陳長志、程賢群均未收到貨物，經報警處
      理而查悉上情。
（四）於九十八年五月十八日前某時，在雅虎奇摩拍賣網頁中，
      虛偽刊登標售ＡＣＥＲ小筆電之訊息。適有劉仕宇於九十
      八年五月十八日十七時許，在臺北市之上班處所上網窺見
      此訊息，遂在拍賣網站上留言，旋即於當日十九時許，即
      有自稱賣家之詐騙集團成員以丙○○所申裝之前揭000
      0000000行動電話，利用簡訊留言之方式與其聯絡
      ，使劉仕宇陷於錯誤，於九十八年五月十九日上午十時五
      十分許，前往臺北縣新店市○○路上之合作金庫銀行，依
      指示操作櫃員機，匯款四千元至黃耀正（另案經臺灣臺中
      地方法院判處拘役五十日）所提供之銀行帳戶內。嗣劉仕
      宇察覺情狀有異乃知受騙而報警，經警循線查悉上情。
（五）於九十八年五月十七日十七時十八分許，在雅虎奇摩拍賣
      網頁中，虛偽刊登標售「MONS TERPOWERHTS－5100」音響
      之訊息，並提供丙○○申辦之0000000000號行
      動電話予買家聯絡。適有賴煜巽瀏覽該網頁而陷於錯誤，
      於九十八年五月十七日二十二時許，前往臺北市○○路○
      段三十七號台北富邦銀行，依指示操作自動櫃員機而將五
      千元匯入鄭春堂（業經臺灣士林地方法院判處有期徒刑五
      月確定）在臺北螢橋郵局帳號000000000000
      00帳戶內。嗣賴煜巽察覺情狀有異乃知受騙而報警，經
      警循線查悉上情。
二、案經臺北市政府警察局中正第二分局、臺南市警察局第一分
    局報由臺灣板橋地方法院檢察署檢察官偵查起訴，及臺灣高
    雄地方法院檢察署、臺灣臺南地方法院檢察署移送本院併案
    審理，丙○○於本院準備期日中就被訴事實為有罪陳述，經
    合議庭裁定由受命法官獨任行簡式審判程序。
    理  由
一、訊據被告丙○○對於上揭時地，提供「威寶電信」門號00
    00000000號行動電話門號ＳＩＭ卡，幫助詐欺集團
    成員詐欺被害人甲○○、乙○○○、李清容、李柏毅、徐德
    行、周世欽、陳長志、程賢群、劉仕宇、賴煜巽等人財物之
    犯罪事實，於本院審理中坦承不諱，核與證人甲○○、乙○○○、李清容、李柏毅、徐德行、周世欽、陳長志、程賢群
    、劉仕宇、賴煜巽在警詢中證述受害之情節相符，並有匯款
    單、交易明細、報案三聯單、受理詐騙帳戶通報警示簡便格
    式表、拍賣網頁紀錄在卷可稽，本案事證明確，被告丙○○
    之犯行堪予認定。
二、按刑法上之幫助犯，係對於犯罪與正犯有共同之認識，而以
    幫助之意思，對於正犯資以助力，而未參與實施犯罪之行為
    者而言（最高法院八十八年度臺上字第一二七０號判決意旨
    參照）。是以，如未參與實施犯罪構成要件之行為，且係出
    於幫助之意思提供助力，即屬幫助犯。本件被告將其申請之
    行動電話ＳＩＭ卡交付予真實姓名不詳之詐欺集團成員使用
    ，使該詐欺集團作為對被害人甲○○等人實行詐欺取財犯罪
    之聯絡工具，被告丙○○雖非直接為本件詐欺之構成要件行
    為，但仍有幫助他人實行詐欺取財犯罪之犯意，且所為提供
    ＳＩＭ卡之行為，亦屬刑法詐欺罪構成要件以外之行為，是
    核被告所為，係犯刑法第三十條第一項、第三百三十九條第
    一項之幫助詐欺取財罪。被告丙○○以一幫助行為，幫助詐
    騙集團詐取甲○○、乙○○○、李清容、李柏毅、徐德行、
    周世欽、陳長志、程賢群、劉仕宇、賴煜巽等人財物，係一
    行為觸犯數罪名之想像競合犯，應依刑法第五十五條規定，
    從一重仍論以幫助詐欺罪。被告幫助他人犯上開詐欺取財罪
    ，為幫助犯，應依刑法第三十條第二項之規定，按正犯之刑
    減輕之。又被告有事實欄所載之前科，於九十七年十一月十
    八日縮刑期滿執行完畢，此有臺灣高等法院被告全國刑案紀
    錄表附卷可憑，其於五年以內故意再犯本件有期徒刑以上之
    罪，為累犯，應依刑法第四十七條第一項之規定加重其刑，
    並依先加後減之例加減之。檢察官僅起訴事實欄一（一）（
    二）詐欺被害人甲○○、乙○○○二人之犯行，未起訴事實
    欄一（三）（四）（五）詐欺被害人李清容、李柏毅、徐德
    行、周世欽、陳長志、程賢群、劉仕宇、賴煜巽之犯行，此
    部分未起訴之犯行，業經檢察官移送併案，且與已起訴之犯
    行間有想像競合犯之裁判上一罪關係，為起訴效力所及，本
    院應併予審理。爰審酌被告係因一時貪念，而提供其所有之
    行動電話門號供他人非法使用，助長社會犯罪風氣，導致真
    正犯罪者逍遙法外，其行為殊屬不當，兼衡被害人在財產上
    受有甚大損害，心理上亦受有相當之痛苦，惟念及被告提供
    門號究與提供帳戶之惡性有間，其犯罪後坦承犯行之態度，
    且被告並未實際參與本件詐欺取財之犯行，責難性較小等一
    切情狀，量處拘役五十日，並諭知如易科罰金，以新臺幣一
    千元折算一日之標準，以示懲儆。
據上論斷，應依刑事訴訟法第二百七十三條之一第一項、第二百
九十九條第一項前段，刑法第三十條第一項前段、第二項、第三
百三十九條第一項、第五十五條、第四十七條第一項、第四十一
條第一項前段，刑法施行法第一條之一第一項、第二項前段，判
決如主文。
本案經檢察官姜麗君到庭執行職務。
中    華    民    國    99    年    4     月    23    日
                        刑事第五庭  法  官  鄭水銓
以上正本證明與原本無異。
如不服本判決應於收受判決後十日內向本院提出上訴書狀，並應
敘述具體理由。其未敘述上訴理由者，應於上訴期間屆滿後二十
日內向本院補提理由書（均須按他造當事人之人數附繕本）「切
勿逕送上級法院」。
                                    書記官  翁子婷
中    華    民    國    99    年    5     月    4     日
附錄本案論罪科刑法條全文：
刑法第三百三十九條
意圖為自己或第三人不法之所有，以詐術使人將本人或第三人之
物交付者，處五年以下有期徒刑、拘役或科或併科一千元以下罰
金。
以前項方法得財產上不法之利益或使第三人得之者，亦同。
前二項之未遂犯罰之。

司法院資訊處製作；財團法人民間司法改革基金會備份。
